臺灣新北地方法院刑事判決
111年度簡上字第5號
上  訴  人  臺灣新北地方檢察署檢察官
被      告  高可謁


上列被告因傷害案件，不服本院民國110年10月12日所為110年度
簡字第2486號第一審判決（聲請簡易判決處刑案號：110年度偵
字第17686號），提起上訴，本院管轄第二審之合議庭判決如下
：
    主  文
原判決撤銷。
丙○○犯傷害罪，累犯，處拘役50日，如易科罰金，以新臺幣1千
元折算1日。
    事  實
    丙○○與乙○○均為法務部矯正署臺北監獄臺北分監（下稱臺北
    分監）之受刑人。乙○○於民國110年1月7日11時30分許，在
    臺北分監十工場要求丙○○換座位遭拒後持續拉扯丙○○衣袖，
    丙○○心生不滿，竟基於傷害人之身體之犯意，接續以持桌上
    鐵盆（聲請簡易判決處刑書誤載為鐵鍋）、徒手方式毆打乙
    ○○頭部，致乙○○受有左眼球紅腫之傷害。
    理  由
壹、證據能力部分
一、本院以下所引用之被告丙○○以外之人於審判外之言詞或書面
    陳述，雖屬傳聞證據，然公訴人已同意具有證據能力（見本
    院111年度簡上字第5號卷<下稱本院簡上卷>第90頁），被告
    則未到庭陳述或以書狀表示意見，迄至言詞辯論終結前亦未
    聲明異議，業經詳閱本院111年度簡上字第5號卷宗確認無誤
    ，依刑事訴訟法第159條之5第2項規定，視為被告同意具有
    證據能力，復本院審酌上開證據資料製作時之情況，尚無違
    法不當及證明力明顯過低之瑕疵，認為以之作為證據應屬適
    當，爰依刑事訴訟法第159條之5第1項規定，認前揭證據資
    料均有證據能力。
二、本院以下所引用之非供述證據，均與本案事實具有關聯性，
    且查無事證足認係經公務員違背法定程序所取得，況公訴人
    已同意該等非供述證據皆有證據能力（見本院簡上卷第90頁
    ），被告則未到庭陳述或以書狀表示意見，迄至言詞辯論終
    結前亦未聲明異議，亦經詳查本院111年度簡上字第5號卷宗
    確認無訛，是堪認均有證據能力。
貳、實體部分
一、認定犯罪事實所憑之證據及理由
　　前揭事實，業據被告於臺北分監管理員訪談時自白在卷（見
    110年度他字第1518號卷<下稱他卷>第12頁正、背面），核
    與證人即告訴人乙○○於偵訊時之指述相符（見他卷第38-39
    頁），並有法務部矯正署臺北看守所受刑人內外傷紀錄表、
    告訴人傷勢照片、中英醫療社團法人中英醫院門診紀錄單、
    臺灣新北地方檢察署檢察官就監視器畫面所為勘驗筆錄及擷
    圖照片在卷可稽（見他卷第15頁背面、第19頁、第20頁、第
    25頁正面至第32頁），足認被告前揭任意性自白與事實相符
    ，當可採信。綜上所述，本案事證明確，被告犯行，堪以認
    定，應依法論科。
二、論罪與刑罰加重之理由
(一)核被告所為，係犯刑法第277條第1項之傷害罪。被告持桌上
    鐵盆及徒手方式毆打告訴人之行為，係於密接時地為之，侵
    害法益同一，且係基於對告訴人實施傷害之單一目的而為，
    主觀上應係基於單一犯意，各行為獨立性極為薄弱，依一般
    社會健全觀念，在時間差距上，難以強行分開，自應視為數
    個舉動之接續施行，而為接續犯，應論以一罪。
(二)按關於刑法第47條第1項累犯加重本刑之規定，依司法院釋 
     字第775號解釋意旨，尚不生違反憲法一行為不二罰原則之
    問題。惟其不分情節，基於累犯者有其特別惡性及對刑罰反
    應薄弱等立法理由，一律加重最低本刑，於不符合刑法第59
    條所定要件之情形下，致生行為人所受之刑罰超過其所應負
    擔罪責之個案，其人身自由因此遭受過苛之侵害部分，對人
    民受憲法第8條保障之人身自由所為限制，不符憲法罪刑相
    當原則，且牴觸憲法第23條比例原則。於此範圍內，在有關
    機關依該解釋意旨修正刑法第47條前，為避免發生上述罪刑
    不相當之情形，法院就該個案應依該解釋意旨，裁量是否加
    重最低本刑。故前開解釋意旨，並非宣告刑法累犯規定全部
    違憲，祗在法院認為依個案情節應量處最低法定刑，又無法
    適用刑法第59條酌量減輕其刑時，始得依該解釋意旨裁量不
    予加重。故而倘事實審法院已就個案犯罪情節，具體審酌行
    為人一切情狀及所應負擔之罪責，經裁量結果認依刑法第47
    條第1項規定加重其最低本刑，而無過苛或罪刑不相當之情
    形者，即與上開解釋意旨無違（參最高法院110年度台上字
    第4546號刑事判決意旨）。查被告於106年間因公共危險案
    件，經本院以106年度審交易字第681號判處有期徒刑7月確
    定，嗣於107年5月15日執行完畢出監出監等情，有臺灣高等
    法院被告前案紀錄表在卷可按（見本院簡上卷第頁），其於
    有期徒刑執行完畢後5年內，故意再犯本案有期徒刑以上之
    罪，為累犯，依司法院大法官釋字第775號解釋意旨，經審
    酌本案犯罪情節、行為人一切情狀及所應負擔之罪責，經裁
    量結果認依刑法第47條第1項規定加重其最低本刑，並無過
    苛或罪刑不相當之情形，是應依刑法第47條第1項規定，加
    重其最低本刑。
三、撤銷改判及上訴不可採之理由
(一)原判決基於本案事證明確，因認被告所為，係犯刑法第277
    條第1項之傷害罪，並援引刑事訴訟法第449條第1項前段、
    第3項、第454條第2項、刑法第277條第1項、第41條第1項前
    段、刑法施行法第1條之1第1項之規定，據以判處被告拘役4
    0日，並諭知如易科罰金，以1千元折算1日，固非無見。惟
    被告符合刑法第47條第1項累犯加重其刑之規定，依法應加
    重其刑，已如前述，原審認被告雖有構成累犯之事實，然該
    構成累犯之犯罪事實與本案犯罪事實，罪質不同，犯罪手段
    、動機顯屬有別，犯罪時間復有相當之間隔，難認被告具有
    一定特別惡性，而未依累犯之規定加重其刑，適用法律，容
    有未洽。
(二)檢察官雖提起本案上訴，並稱：原判決未詳就審酌量刑之準
    據，逐一敘明其具體情形，此部分刑度裁量是否妥適，無從
    據以判斷，原判決有理由不備之違法，又原判決並未詳酌被
    告係持鐵鍋（應為鐵盆）揮擊告訴人頭部，此犯罪手段及所
    生危害，較諸徒手傷害他人身體其他部位嚴重，僅量處拘役
    40日，有量刑失出之違法云云。惟按量刑輕重，屬為裁判之
    法院裁量之職權，苟其量刑已以行為人之責任為基礎，並斟
    酌刑法第57條各款所列情狀，在法定刑度內，酌量科刑，而
    無違反公平、比例及罪刑相當原則，致明顯輕重失衡情形，
    自不得指為違法（參最高法院110年度台上字第5965號刑事
    判決意旨）。查原判決關於量刑，業已說明係以行為人之責
    任為基礎，並審酌被告不思循理性方式處理爭端，僅因細故
    口角即毆打告訴人成傷，所為應予非難，兼衡其犯罪之動機
    、目的、手段、告訴人所受傷勢，及其素行（見臺灣高等法
    院被告前案紀錄表）、國中畢業之智識程度（見被告之個人
    戶籍資料），及犯後坦承犯行之態度等一切情狀，顯已以行
    為人之責任為基礎，並斟酌刑法第57條各款所列情形而為量
    刑，既未逾法定刑度，又未濫用自由裁量之權限，亦符合公
    平、比例及罪刑相當原則，即不得指為違法。上訴意旨稱指
    摘原判決量刑有理由不備及量刑失出之違法云云，尚難可採
    。然原判決既有前揭未依累犯規定加重其刑之可議事由，仍
    應由本院將原判決撤銷改判。
四、科刑之理由
　　爰審酌被告未能理性處理與告訴人間之紛爭，因不耐告訴人
    不斷要求其更換座位，竟先後以持鐵盆及徒手之手段傷害告
    訴人，所為實有不當，又被告迄今尚未與告訴人成立和解，
    亦未賠償告訴人因受傷所受之損害，也未獲取告訴人之原諒
    ，惟告訴人所受傷勢尚非嚴重，而被告犯後始終坦承犯行，
    再被告先前未有因傷害案件而遭法院判處罪刑之情形，此有
    臺灣高等法院被告前案紀錄表在卷可查（見本院簡上卷第95
    -104頁），兼衡被告已婚、育有兩名未成年子女之家庭環境
    、國中畢業之教育程度，則有被告個人戶籍資料（完整姓名
    ）查詢結果在卷可證（見本院110年度簡字第2486號卷第55
    頁）等一切情狀，量處如主文所示之刑，並依刑法第41條第
    1項規定，諭知易科罰金之折算標準。
五、按被告於第二審經合法傳喚，無正當之理由不到庭者，得不
    待其陳述，逕行判決，刑事訴訟法第371條定有明文。次按
    對於簡易判決處刑不服而上訴者，得準用上開規定，此觀諸
    刑事訴訟法第455條之1第3項之規定自明。是本案被告經本
    院合法傳喚，無正當理由未到庭，本院爰不待其陳述，而為
    一造辯論判決，附此敘明。
據上論斷，應依刑事訴訟法第455條之1第1項、第3項、第369條
第1項前段、第371條，判決如主文。
本案經檢察官甲○○聲請簡易判決處刑並提起上訴，經檢察官郭智
安到庭執行公訴。
中　　華　　民　　國　　111 　年　　3 　　月　　24　　日
                  刑事第三庭  審判長法　官　 蘇揚旭
                                    法  官   洪振峰
                                    法  官   施建榮
上列正本證明與原本無異。
不得上訴。
                                    書記官   葉芷廷
中　　華　　民　　國　　111 　年　　3 　　月　　30　　日